【裁判字號】    94,上,944
【裁判日期】    950530
【裁判案由】    損害賠償
【裁判全文】
臺灣高等法院民事判決                   94年度上字第944號
上  訴  人  乙○○
                        樓之1
訴訟代理人  吳麒律師
複代理人    陳哲民律師
上  訴  人  大象實業股份有限公司
法定代理人  丙○○
上  訴  人  甲○○
前列二人
訴訟代理人  何朝棟律師
上列當事人間損害賠償事件，上訴人對於中華民國94年9月9日臺
灣士林地方法院93年度重訴字第180號第一審判決提起上訴，本
院於95年5月16日言詞辯論終結，判決如下：
    主  文
原判決關於駁回乙○○後開第二項之訴部分，及該部分假執行之
聲請，暨命乙○○負擔訴訟費用之裁判均廢棄。
大象實業股份有限公司、甲○○應再連帶給付乙○○新台幣玖拾
捌萬壹仟柒佰拾捌元，及自民國九十三年四月六日起至清償日
止，按年息百分之五計算之利息。
乙○○其餘上訴駁回。
大象實業股份有限公司、甲○○上訴均駁回。
第一審關於命乙○○負擔訴訟費用部分，及第二審訴訟費用關於
乙○○上訴部分，由大象實業股份有限公司、甲○○連帶負擔三
分之一，餘由乙○○負擔。第二審訴訟費用關於大象實業股份有
限公司、甲○○上訴部分，由大象實業股份有限公司、甲○○連
帶負擔。
本判決第二項於乙○○以新台幣拾萬元供擔保後，得假執行
。但大象實業股份有限公司、甲○○如以新台幣玖拾捌萬壹仟柒
佰拾捌元為乙○○預供擔保後，得免為假執行。
乙○○其餘假執行聲請駁回。
    事實及理由
一、乙○○主張︰乙○○於民國92年5月4日上午7時30分許，駕
    駛牌照RWF-620號輕型機車，沿省道台15線南往北方向行駛
    ，行經台北縣八里鄉下罟村23號前，於待轉車道準備轉彎時
    ，遭任職於大象實業股份有限公司（下稱大象公司）之司機
    甲○○所駕駛牌照665-QB號半聯結曳引車自後方追撞，致乙
    ○○受有骨折等傷害，經治療後右側膝上截肢。甲○○並因
    而經臺灣士林地方法院判處有期徒刑6月確定，其顯有過失
    ，依民法第184條第1項前段、第188條第1項前段等規定，甲
    ○○與大象公司應負侵權行為連帶損害賠償之責任。乙○○
    原任職長榮海運股份有限公司（下稱長榮公司）輪機長乙職
    ，其89年至91年3年，平均年薪為233萬8,030元，月薪為19
    萬4,835元，自92年5月4日發生事故失去右肢後，無法再上
    船從事輪機長職務，至93年6月1日始重新回任長榮公司船務
    本部海務部駐埠輪機長職務，每月薪資為8萬6,000元，減少
    10萬8,835元。其因本件車禍受有下列之損害：1.必要醫療
    費用新台幣（下同）1萬9,549元，2.裝置義肢增加生活需要
    之費用共44萬1,000元，3.不能工作之損失：自92年5月4日
    發生事故，至92年10月3日，計5個月，工作損失共94萬4,17
    5元，4.減少勞動能力損失：自92年10月4日起至60歲止（98
    年11月9日），計73月，依霍夫曼計算式扣除期前利息為692
    萬3,963元，5.乙○○本有正當職業、家庭生活美滿，且正
    值壯年，逢此傷害，不僅遭截肢成殘，並裝置人工肛門致數
    度萌生輕生之念，精神上遭受重大痛苦，爰請求300 萬元之
    精神慰撫金。以上損害合計為1,135萬8,687元。因本件事故
    發生乙○○因有2/10之過失，且已自強制汽車責任保險人處
    獲得保險理賠95萬元。爰請求甲○○及大象公司應連帶給付
    乙○○1,037萬118元，及自起訴狀繕本送達翌日（即93年4
    月6日）起，至清償日止，按年息百分之5計算之利息；並陳
    明願供擔保請准宣告假執行。原審判決甲○○及大象公司應
    連帶給付乙○○274萬7,606元，及自93年4月6日起至清償日
    止，按年息5%計算之利息。其餘之訴駁回。乙○○不服提起
    上訴，於本院上訴聲明：(一)原判決關於駁回乙○○後開第2
    項之訴及假執行聲請並訴訟費用之裁判廢棄。(二)甲○○及大
    象公司應再連帶給付乙○○300萬元，及自93年4月6日起至
    清償日止，按年息5%計算之利息。並願供擔保聲請宣告假執
    行。答辯聲明：上訴駁回。
二、甲○○及大象公司則以︰本件車禍之發生，係乙○○不遵道
    路交通標線行駛，違規變換駛入禁行機車之內車道欲直接迴
    轉，且侵犯路權未讓直行車先行，又未打方向燈，甲○○已
    盡所能，鳴按喇叭，煞車並將車頭左轉至極限，甚至撞擊安
    全島，仍遭乙○○撞擊，甲○○並未超速，且已盡注意義務
    ，並防止傷害結果之發生，實無過失，乙○○前述行為始為
    引起本件事故之原因。退步言之，甲○○縱有過失，其過失
    比例僅有1/10。乙○○提出之薪資證明單否認其實質真正。
    減少勞動能力部分，其減少及殘存勞動能力之價值，不能以
    現有之收入為準，且其所屬公司為減少退休金的給付，早有
    屆退員工調整職位，實質減薪，眾所周知的慣習，乙○○強
    加附會，顯屬無稽。甲○○收入微薄，賃屋住居（每月租金
    1萬3,000元），須扶養分別就讀私立大學之一子一女，生活
    清苦，與乙○○資力無可比擬，乙○○請求慰撫金300萬元
    顯然過高。並聲明乙○○之訴及假執行聲請均駁回；如受不
    利益判決，願供擔保請准宣告免為假執行。原審判決其部分
    敗訴如前，甲○○及大象公司不服提起上訴，於本院上訴聲
    明：(一)原判決關於不利甲○○、大象公司部分，及假執行聲
    請暨訴訟費用之裁判均廢棄。(二)上開廢棄部分，乙○○在第
    一審之訴及假執行聲請均駁回。答辯聲明：上訴駁回。如受
    不利判決願供擔保免為假執行。
三、經查：甲○○受雇於大象公司為司機，於92年5月4日上午7
    時30分許，駕駛大象公司所有牌照665-QB號半聯結曳引車載
    運貨物，由省道台15線南往北方向外側車道行駛，於行經12
    .5 至12公里處即台北縣八里鄉下罟村23號前，因前方同向
    車道由乙○○所騎乘牌照RWF-620號機車，欲準備於中央分
    隔島缺口迴轉而減速，甲○○乃變換進入同向內側車道準備
    超越，因乙○○騎乘機車繼續向左偏駛變換進入內側車道，
    甲○○緊急左偏，仍閃煞不及，致右前車頭碰撞乙○○騎乘
    之機車左後車尾而肇事。乙○○因而受有右腳開放性骨折、
    會陰部撕裂之傷害，送醫急救後右側膝上截肢。甲○○因而
    經臺灣士林地方法院92年度交自字第6號刑事判決論以業務
    過失重傷害罪，處有期徒刑6月，如易科罰金以300元折算1
    日確定。而乙○○發生車禍前，原任職於長榮公司擔任輪機
    長。93年6月1日回任長榮公司船務本部海務部駐埠輪機長之
    職務。乙○○因本件車禍支出必要醫療費用共計1萬9549元
    。乙○○於92年9月18日支出右膝上義肢費用21萬，連同未
    來應更換2次，扣除期前利息後，因裝置義肢增加生活需要
    之費用共計為44萬1,000元。乙○○計算請求工作損失及減
    少勞動能力起迄時間及其已自強制汽車責任保險人獲得保險
    理賠95萬元等情。為兩造所不爭執，復有診斷證明書、醫療
    費用單據、義肢費用估價單、服務守則、存摺等附卷可稽（
    見原審附民卷第8至36頁、本院卷二第87至88頁），並經本
    院調取臺灣士林地方法院92年度交自字第6號刑事案卷（下
    稱刑事卷）查明屬實，堪信為真。
四、本件首應審究者，厥為本件車禍甲○○應否負過失侵權行為
    責任﹖乙○○主張依甲○○所駕駛牌照665-QB號半聯結曳引
    車其行車記錄器顯示肇事時之時速為80餘公里及70公里，顯
    有超速，且經鑑定為預見狀況未採取安全措施，「同為肇事
    原因」，原審認定甲○○過失比例為3/10，顯然偏低等語。
    甲○○、大象公司則以乙○○侵犯路權，又未打方向燈，甲
    ○○已竭盡所能，鳴按喇叭，煞車並將車頭左轉至極限，甚
    至撞擊安全島拖行，仍遭乙○○撞擊，此從兩車撞擊位置可
    知，又肇事地點當時限速應為60或70公里，絕非50公里，甲
    ○○並未超速，且已盡注意義務，並無期待可能性等語置辯
    。經查：
  (一)依道路交通事故調查報告表、補充資料表所示（刑事卷第17
    、28頁），甲○○所駕駛半聯結曳引車受損部位係車頭右前
    方保險桿凹損，而由肇事當時及事後拍攝之乙○○所騎機車
    受損照片（見刑事卷第215至218頁）所示受損部位均係機車
    左後車尾處，機車前車頭完好，可知甲○○所駕駛半聯結曳
    引車受撞部位係右前方車頭；乙○○所騎機車肇事受撞部位
    則係左後車尾。再由交通事故現場圖、現場草圖（見刑事卷
    第15、33頁）所示甲○○所駕駛半聯結曳引車最後車尾部分
    尚在內側車道，而車頭部分係左偏，已進入中央分隔島缺口
    （整個車身係向左偏倚而停駛於缺口中），且乙○○之血跡
    係位於內側車道中間位置，再參酌甲○○於刑事案件陳稱：
    乙○○係由外側車道變換至內側車道之際，兩車發生碰撞等
    語（見刑事卷第20、43、205頁），及乙○○與其搭載證人
    成俊於刑事案件均陳稱；當日乙○○一開始係騎乘機車由
    外側車道向左至道路分隔島缺口等待迴轉等語（見刑事卷第
    25、59、191、195頁），可知，本件事故應係乙○○騎乘機
    車由外側車道向左偏駛換入內側車道之際，與原已換入內側
    車道直行之甲○○所駕駛半聯結曳引車發生碰撞所致。甲○
    ○、大象公司抗辯係乙○○騎乘機車撞擊甲○○駕駛半聯結
    曳引車云云，然乙○○騎乘機車係準備迴轉速度較慢，機車
    受損部位係在左後車尾，甲○○駕駛半聯結曳引車係直行準
    備超越速度較快，依其半聯結曳引車右前方保險桿凹損，怎
    可能係由行駛較慢乙○○騎乘機車前車頭去撞擊速度較快甲
    ○○駕駛半聯結曳引車車頭右前方保險桿，實有違經驗法則
    ，足證道路交通事故調查報告表填載機車撞擊位置為代碼
    即機車前車頭應係筆誤，甲○○、大象公司據此抗辯係乙○
    ○騎乘機車撞擊甲○○駕駛半聯結曳引車，顯無足取。
  (二)本件肇事路段即省道台15線北上樁號12.8公里以後北上路段
    原速限70公里降為50公里及北上樁號12.2公里以後北上路段
    原40公里升為50公里係於91年12月31日完成。有交通部公路
    總局第一區養護工程處中和工務段92年11月14日一工中字第
    0920007042號函可稽（見刑事卷第178頁）。則於92年5月4
    日事故發生時，（北上）12至12.5公里處，速限確實是50公
    里，甲○○、大象公司抗辯肇事地點當時限速應為60或70公
    里，絕非50公里，應無可取。
  (三)本件肇事前，甲○○與乙○○同行於外側車道，於3、400公
    尺前已發現乙○○車速緩慢，乃變換至內側車道欲超車，為
    甲○○於臺灣省臺北縣區車輛行車事故鑑定委員會陳述明確
    ，而事故發生前，甲○○行車速度係超過該路段速限50公里
    而約為50餘公里等情，亦有肇事後取出之原裝設於甲○○所
    駕駛半聯結曳引車之行車記錄器，經送臺灣省臺北縣區車輛
    行車事故鑑定委員會鑑定後，有該會92年11月13日北鑑字第
    920922之1號函附卷可稽（見刑事卷第147頁），足見甲○○
    有行車逾越時速50公里速限之事實。又甲○○於刑事案件自
    陳：「…行經該路口時對方沒有打方向燈就左轉，然後按喇
    叭他也沒有聽到，還是繼續左轉，然後就撞上了。」等語（
    見刑事卷第20頁），證人成俊於刑事案件陳稱；「…我們
    在外側車道準備左轉彎至道路分隔島空隙的同時，我先生看
    了一下後面然後再問我後方是不是有車來，我們確定後方來
    車還有1、200公尺的距離…」等情（見刑事卷第25頁），再
    參酌交通部交路（66）字第10275號函所頒佈之汽車行駛反
    應時間，駕駛人發現危害之一般平均反應力為3/4秒，可見
    其間尚有相當之反應時間及距離，然甲○○於發現危害之初
    ，係先採取鳴按喇叭之措施，意欲乙○○之機車避讓以利自
    己車輛超越，並未迅即採取煞停、減速至速限以下，以避免
    危害發生之安全措施，而仍以超越50公里速限之速度行駛，
    顯然違反道路交通規則第94條第3項及93條第1款規定，其有
    過失甚明，甲○○、大象公司抗辯甲○○無過失，殊無足採
    。
  (四)依臺灣省臺北縣區車輛行車事故鑑定委員會鑑定意見為乙○
    ○駕駛輕機車，迴轉未看清無來往車輛，與甲○○駕駛半聯
    結曳引車，超速行駛，且未注意車前狀況，同為肇事原因（
    見刑事卷第122頁）；臺灣省車輛行車事故覆議鑑定委員會
    覆議意見為，照原鑑定意見，惟意見文詞改為乙○○駕駛輕
    機車，行經分向島缺口處，向左迴轉時未看清無來往車輛，
    與甲○○駕駛半聯結曳引車，預見狀況未採取安全措施，同
    為肇事原因（見刑事卷第140頁），亦均鑑定甲○○為肇事
    原因之一。益證甲○○其有過失甚明。
五、按因故意或過失，不法侵害他人之權利者，負損害賠償責任
    。又受僱人因執行職務，不法侵害他人之權利者，由僱用人
    與行為人連帶負損害賠償責任。再按不法侵害他人之身體或
    健康者，對於被害人因此喪失或減少勞動能力或增加生活上
    之需要時，應負損害賠償責任。不法侵害他人之身體、健康
    者，被害人雖非財產上之損害，亦得請求賠償相當之金額。
    民法第184條第1項前段、第188條第1項前段、第193條第1項
    、第195條第1項分別定有明文。查甲○○受雇於大象公司，
    駕駛大象公司所有牌照665-QB號半聯結曳引車載運貨物執行
    職務時，不慎與乙○○乘騎牌照RWF-620號機車發生擦撞而
    肇事。乙○○因而受有右腳開放性骨折、會陰部撕裂之傷害
    ，送醫急救後右側膝上截肢，甲○○過失行為與乙○○受傷
    有相當因果關係，揆諸前揭規定，大象公司自應與甲○○連
    帶負侵權行為損害賠償責任。茲就乙○○請求金額分述如下
    ：
  (一)醫療費用及裝置義肢費用部分：乙○○支出醫療費用1萬9,
    549元、裝置義肢增加生活需要之費用44萬1,000元，為甲○
    ○、大象公司所不爭執，復有醫療單據、住院繳費通知單、
    估價單、德林股份有限公司保固項目及期間等附卷可稽（見
    原審附民卷第9至16頁），堪信為真實，此部分請求，核屬
    有據，應予准許。
  (二)工作薪資損失部分：
  １按私文書經本人或其代理人簽名、蓋章或按指印或有法院或
    公證人之認證者，推定為真正。民事訴訟法第358條第1項定
    有明文。查乙○○提出原證6長榮公司船員薪資明細表（見
    原審附民卷第37至55頁），對造對其形式真正不爭執，且其
    所列之薪資數額核與原法院向長榮公司函調乙○○薪資所得
    資料相符，有長榮公司93年12月9日長運字第93123號函及薪
    資一覽表附卷可稽（見原審卷第50至52頁）。甲○○、大象
    公司否認乙○○薪資明細表之實質真正，顯不可採。另乙○
    ○自93年6月1日起擔任長榮公司船務本部海務部駐埠輪機長
    乙職，亦有長榮公司在職證明書附卷可佐（見原審卷第54頁
    ）。又依長榮公司93年12月9日長運字第93123號函及薪資一
    覽表所示自87年1月至92年2月乙○○服勤船名、國籍、船東
    暨每月薪資金額，乙○○於91 年迄92年2月間，每月薪資總
    額均高於22萬3,660元，則乙○○主張其89年至91年3年平均
    年薪為233萬8,030元，平均月薪為19萬4,835元，以此作為
    計算其工作損失之薪資標準，足堪採信。
  ２乙○○因本件事故受傷，並為右側膝上截肢，已如前述，則
    乙○○於92年5月4日受傷後，經送醫治療、進而住院手術及
    醫療期間，自無法工作而受有薪資損失。乙○○右側膝上截
    肢後，於92年9月18日始裝置義肢支出費用，有統一發票及
    統計表附卷可稽（見原審卷第47至48頁），在此時間之前，
    因右下肢體短缺，顯有行動障礙，自有回復工作之困難，且
    裝置義肢後並須合理之適應時間，是以，乙○○自92年5月4
    日受傷後，完全無法工作之合理期間，至92 年10月3日止，
    共計5個月，為兩造所不爭執。準此，以乙○○月薪金額19
    萬4,835元為標準計算，乙○○請求無法工作5個月期間之薪
    資損失金額應為97萬4,175元（194835x5=974175），洵屬有
    據。甲○○、大象公司抗辯殊無可取。
  (三)勞動能力減損部分：
  １按民法第193條第1項所謂減少勞動能力，乃指職業上工作能
    力一部之滅失而言，其減少及殘存勞動能力之價值，應以其
    能力在通常情形下可能取得之收入為標準。故審核被害人減
    少勞動能力之程度時，自應斟酌被害人之職業、智能、年齡
    、身體或健康狀態等各種因素。最高法院61年台上字第1987
    號判例、85年度台上字第2140號判決可供參酌。乙○○於本
    件事故發生前，原任職於長榮公司擔任輪機長，因本件事故
    受傷，並為右側膝上截肢，為兩造所不爭執。依船員法第8
    條第1、2項、暨「船員體格檢查健康檢查驗及其醫療機構之
    指定辦法」第2條第1、2項規定，乙○○身體狀況，已無法
    負荷船上輪機長之工作，依同辦法第2條第3項規定不得雇用
    等情，有交通部95年3月23日交航字第0950026090號函附卷
    可憑（見本院卷二第41頁）。
  ２乙○○自93年6月1日擔任長榮公司船務本部海務部駐埠輪機
    長職務，每月薪資為8萬6,000元乙節，有調派通知及員工在
    職證明書在卷足憑（見原審卷第39、53頁），堪信為真。乙
    ○○主張其勞動能力減損之損失，應以原有平均薪資19萬4,
    835元與回任職務之薪資8萬6,000元所減少差額每月10萬8,
    835元為計算標準，參酌乙○○未受傷前原任船舶輪機長職
    務，因本件事故致無法上船工作，而擔任長榮公司船務本部
    海務部駐埠輪機長職務，如以乙○○受傷下肢截肢之情形，
    依勞工保險條例第53條所定之殘廢給付標準表之標準觀之，
    其障害項目為第118項（一下肢膝關節以上殘缺者），屬殘
    廢等級第5級。又如船員因執行職務受傷致成殘廢之情形，
    船員法第44條第1項規定，雇用人應按其平均薪資及殘廢程
    度，一 次給予殘廢補償，殘廢補償給付標準，則依勞工保
    險條例有關之規定。同條第2項更規定，如船員之遺存殘廢
    等級，經指定醫師評定為50%或以上，且同時適合依勞保條
    例殘廢等級第7級以上或第11級以上，並證明永久不適任船
    上任何職位者，應按最高等級給予殘廢補助金。乙○○下肢
    截肢屬勞工保險條例殘廢等級第5級給付標準為640日，以第
    1級完全喪失工作能力之殘廢給付標準1200日計算，其勞動
    能力減損程度約相當於53.3%，則乙○○主張以回任後實際
    減少月薪差額之計算標準，換算減損比例約為55.8%（10883
    5÷194835≒0.558），即每月減少月薪10萬8,835元之標準
    計算，應屬合理。甲○○、大象公司抗辯乙○○所屬公司為
    減少退休金給付，早有屆退員工調整職位，實質減薪之慣習
    ，惟並未舉證以實其說，其抗辯委無可取。
  ３有關勞動能力減損之期間，乙○○係38年11月19日出生，有
    身分證影本在卷可憑（見原審附民卷第56頁），自92年10月
    4日起，計算至60歲即98年11月9日止，共計73個月，亦為兩
    造所不爭執，以每月減少10萬8,835元之標準，按霍夫曼計
    算式扣除期前利息（73個月係數為63.6189），乙○○得請
    求勞動能力減損之損失金額應為692萬3,963元（108835x63.
    6189=0000000，小數點以下四捨五入）。乙○○請求上開勞
    動能力減損尚屬可採。甲○○、大象公司抗辯亦無足取。
  (四)慰撫金部分：查乙○○因本件車禍受有前述傷害，甚而截肢
    成殘，並裝置人工肛門，經歷住院及相當期間之治療，肉體
    、精神自受有甚大之痛苦，而乙○○現齡56歲，為台灣省立
    海洋學院畢業，原擔任船舶輪機長之工作，因車禍受傷，現
    改任駐埠輪機長之職，其擁有房屋、土地及投資等，有相當
    之社會財經地位，甲○○則現齡49歲，原受雇從事大貨車駕
    駛之勞動工作，租屋居住，育有就學中之子女各1名，並無
    固定資產，財產所得主要係薪資收入，資力非佳，大象公司
    登記資本總額則為4189萬元等情，分經兩造分別陳明在卷，
    且有乙○○船員服務手冊、在職證明書及甲○○服務證明書
    、租賃契約書、大象公司基本資料查詢表、財產所得調件明
    細表等在卷可參（見原審附民卷第17至36頁、原審卷第53、
    61至68頁、本院卷二第18至33頁），本院綜酌實際情況、兩
    造身分、地位、經濟狀況等一切情狀，認乙○○請求慰撫金
    以100萬元為適當，逾此請求，則屬無據。
  (五)綜據上述，乙○○所得主張之損害金額醫療費用1萬9,549元
    、裝置義肢增加生活需要之費用44萬1,000元，工作損失97
    萬4,175元，勞動能力減損692萬3,963元，慰撫金100萬元，
    共計935萬8,687元（19,549+441,000+974,175+6,923,963+1
    ,000,000 =9,358,687）。
六、與有過失部分：
  (一)按損害之發生或擴大，被害人與有過失者，法院得減輕賠償
    金額，或免除之，民法第217條第1項規定甚明。且關於過失
    相抵法則之規範目的，在謀求加害人與被害人間之公平，倘
    受害人於事故之發生亦有過失時，由加害人負全部賠償責任
    ，未免失諸過酷，是以賦予法院得不待當事人之主張，減輕
    其賠償金額或免除之職權。換言之，基於過失相抵之責任減
    輕或免除，非僅為抗辯之一種，亦可使請求權全部或一部為
    之消滅，故過失相抵之要件具備時，法院得不待當事人之主
    張，逕以職權減輕賠償金額或免除之。最高法院85年度臺上
    字第1756號、80年度臺上字第173號判決意旨可供參酌。
  (二)本件車禍雖係因甲○○駕駛半聯結曳引車，預見狀況未採取
    安全措施而肇事。惟本件肇事路段內側車道標有禁行機車之
    標線；又汽車（包含機器腳踏車）變換車道時，應讓直行車
    先行，並注意安全距離。依乙○○於刑事案件自陳：肇事前
    ，伊想找一個分隔島缺口，準備迴車，伊就從後照鏡看到有
    甲○○的車，但不知道距離，就問伊配偶即成俊是否有足
    夠之時間讓伊迴車等語，並參酌前揭成俊證述情形，可知
    乙○○騎乘機車為圖便利，欲逕行至中央分隔島缺口處迴轉
    ，而變換進入禁行機車之內側車道，且乙○○於變換車道前
    已知悉後方有甲○○所駕駛汽車直行而來，惟其並未親自確
    認後方內側車道來車之確實距離是否安全，而未讓內側車道
    甲○○所駕駛之直行車先行，以致逕向左偏變換車道致肇事
    ，違反上揭道路交通安全規則之規定，乙○○亦有過失。
  (三)綜上，本院審酌乙○○及甲○○之行車狀態、過失情節、對
    於車禍發生原因力之強弱，並參酌臺灣省臺北縣區車輛行車
    事故鑑定委員會鑑定意見、臺灣省車輛行車事故覆議鑑定委
    員會覆議意見等一切情狀，認乙○○、甲○○之過失程度，
    均為50%。揆諸前揭說明，本院自應減輕甲○○、大象公司
    損害賠償金額。乙○○、甲○○及大象公司各抗辯其過失比
    例為2/10及1/10云云，均不足採。
七、按保險人依本法規定給付之保險金，視為加害人或被保險人
    損害賠償金額之一部分；加害人或被保險人受賠償請求時，
    得扣除之，強制汽車責任保險法第30條定有明文。查乙○○
    已自強制汽車責任保險人處獲得保險理賠95萬元，揆諸前揭
    規定，該金額應自上開請求之金額中扣除。綜上，乙○○上
    開請求金額935萬8,687元，經減除乙○○與有過失比例為50
    %，再扣除強制汽車責任保險金95萬元後，即為乙○○實際
    可得請求金額372萬9,344元（（9,358,687/2）-950,000=3,
    729,344）。
八、綜上所述，乙○○本於侵權行為法律關係請求甲○○及大象
    公司連帶給付372萬9,344元，及自93年4月6日起至清償日止
    ，按年息5%計算之法定遲延利息為有理由，應予准許。原審
    判決甲○○及大象公司應連帶給付乙○○274萬7606元，及
    自93年4月6日起至清償日止，按年息5%計算之利息，並准、
    免假執行之宣告。核無不當。甲○○及大象公司上訴意旨指
    摘原判決此部分不當，求予廢棄改判，為無理由，應駁回其
    上訴。又乙○○請求甲○○及大象公司再連帶給付98萬1,73
    8元，及自93年4月6日起至清償日止，按年息5%計算之法定
    遲延利息為有理由，應予准許，己如前述，乃原判決就此部
    分為乙○○敗訴之判決，自有未洽，乙○○就此部分指摘原
    判決不當，求予廢棄改判，為有理由，爰由本院將原判決此
    部分予以廢棄改判如主文第二項所示。就此部分，兩造分別
    陳明願供擔保准、免假執行之宣告，經核於法並無不合，爰
    分別酌定相當擔保金額准許之。至於逾上開應准許部分，乙
    ○○請求為無理由，原審為其敗訴判決，並駁回假執行之聲
    請，核無違誤，乙○○就此部分上訴，為無理由，應予駁回
    。
九、本件事證已臻明確，兩造其餘攻擊、防禦方法及未經援用之
    證據，經本院審酌後認對判決結果不生影響，爰不一一論列
    ，附此敘明。
十、據上論結，本件乙○○之上訴為一部有理由，一部無理由，
    甲○○、大象公司之上訴為無理由，依民事訴訟法第450條
    、第449條第1項、第79條但書、第78條、第463條、第390條
    第2項、第392條第2項，判決如主文。
中    華    民    國    95    年    5     月    30    日
                  民事第十一庭審判長法  官   鄭雅萍
                                    法  官   蘇芹英
                                    法  官   薛中興
正本係照原本作成。
如不服本判決，應於收受送達後20日內向本院提出上訴書狀，其
未表明上訴理由者，應於提出上訴後20日內向本院補提理由書狀
（均須按他造當事人之人數附繕本）上訴時應提出委任律師或具
有律師資格之人之委任狀；委任有律師資格者，另應附具律師資
格證書及釋明委任人與受任人有民事訴訟法第466條之一第一項
但書或第二項（詳附註）所定關係之釋明文書影本。
中    華    民    國    95    年    6     月    1     日
                                    書記官    黃瑞芬
附註：
民事訴訟法第四百六十六條之一（第一項、第二項）：
對於第二審判決上訴，上訴人應委任律師為訴訟代理人。但上訴
人或其他法定代理人具有律師資格者，不在此限。
上訴人之配偶、三親等內之血親、二親等內之姻親，或上訴人為
法人、中央或地方機關時，其所屬專任人員具有律師資格並經法
院認為適當者，亦得為第三審訴訟代理人。


司法院資訊處製作；財團法人民間司法改革基金會備份。
